臺灣高等法院高雄分院刑事判決　　　　 96年度上易字第113號
上　訴　人
即　被　告　甲○○
上列上訴人因恐嚇取財案件，不服臺灣高雄地方法院95年度易字
第1998號中華民國95年12月25日第一審判決（起訴案號：臺灣高
雄地方法院檢察署95年度偵字第23824 號），提起上訴，本院判
決如下：
    主  文
上訴駁回。
    事  實
一、甲○○曾於民國93年間因竊盜罪，經臺灣高雄地方法院判處
    有期徒刑4 月，緩刑2 年，於94年8 月24日判決確定。茲因
    積欠地下錢莊債務需錢孔急，竟基於意圖為自己不法所有之
    犯意，先於附表編號1 所列時、地，接續撥打「保力達股份
    有限公司」（下稱保力達公司）之消費者服務專線及總機，
    向該公司管理部襄理李君凱恫稱：要求保力達公司付款新臺
    幣（下同）3,500,000 元，否則將以高科技毒藥注入該公司
    之「保力達B 」產品內，使人飲用後中毒等語，致李君凱心
    生畏懼而報警處理，惟因雙方就交款地點未能取得共識，故
    甲○○並未取得上開款項而未得逞，乃於附表編號2 所列時
    、地另行起意，接續撥打三洋藥品股份有限公司（下稱三洋
    公司）之消費者服務專線，向該公司公關主任謝瑞恭恫稱：
    要求三洋公司付款3,500,000 元，否則將以高科技產品注入
    該公司之「維士比營養液」之產品內，使人飲用後中毒等語
    ，致謝瑞恭亦心生畏懼而報警處理，繼於民國95年9 月7 日
    上午11時許，甲○○在高雄縣大寮鄉○○村○○街81號附近
    撥打公共電話欲與謝瑞恭再次聯繫交款事宜之際，為循線埋
    伏之員警當場查獲，始未得逞，嗣經甲○○同意員警搜索後
    ，扣得甲○○所有用以撥打上開電話之中華電話股份有限公
    司（下稱中華電信公司）IC電話卡1 張、預備撥打公共電話
    之10元銅板1 枚及載有三洋公司電話號碼之紙條1 張，始知
    悉上情。
二、案經高雄市政府警察局移請臺灣高雄地方法院檢察署偵查起
    訴。
    理  由
一、按除被告所犯為死刑、無期徒刑、最輕本刑為3 年以上有期
    徒刑之罪或高等法院管轄第一審案件者外，於前條第1 項程
    序進行中，被告先就被訴事實為有罪之陳述時，審判長得告
    知被告簡式審判程序之旨，並聽取當事人、代理人、辯護人
    及輔佐人之意見後，裁定進行簡式審判程序，刑事訴訟法第
    273 條之1 第1 項定有明文。本件經被告甲○○同意，適用
    簡式審判程序，因此依同法第273 條之2 之規定，不受第15
    9 條第1 項、第161 條之2 、第161 條之3 、第163 條之1
    及第164 條至第170 條規定之限制，核此敘明。
二、上揭犯罪事實，迭據上訴人即被告甲○○於警詢、偵查及原
    審及本院審理中均坦承不諱（見警訊卷第1 頁至第8 頁、偵
    查卷第5 頁、第6 頁、原審卷第12頁、第23頁至第25頁、本
    院卷第19頁、第35頁），核與證人李君凱、謝瑞恭於警詢中
    所證述之情節相符（警訊卷第16頁至第20頁、偵查卷第17頁
    至第21頁參照），並有被告用以撥打恐嚇電話之中華電話公
    司IC電話卡1 張、預備撥打公共電話之10元銅板1 枚及載有
    三洋公司電話號碼之紙條1 張扣案可佐，復有自願受搜索同
    意書1 紙（警訊卷第21頁參照）、搜索扣押筆錄暨扣押物品
    目錄表1 份（警訊卷第22頁至第25頁參照）、扣案物品影本
    1 紙（警訊卷第30頁參照）、查獲現場照片7 幀（警訊卷第
    30之1 頁至第30之4 頁參照）、通聯調閱查詢單1 份（偵查
    卷第22頁至第24頁參照）及通話內容譯文2 份（警訊卷第34
    頁至第57頁、偵查卷第26頁至第39頁參照）附卷足資佐證。
    是被告前揭自白與事實相符，應堪採為認定被告有罪之證據
    。從而，本案事證明確，被告先後2 次恐嚇取財未遂犯行，
    均堪認定。
三、按刑法第346 條第1 項之恐嚇，係指以將來之惡害，通知被
    害人，使其生畏怖心之謂，至惡害之通知之方式，不論明示
    或默示，直接或間接，面告或以信函通知均無不可，惟均以
    到達被害人使其瞭解，並因而產生恐怖心始克當之；又該罪
    其既遂、未遂之區別，以使人交付之所有物有無交付，而犯
    人是否得財為標準，如於尚未得財之際即被捕獲，顯係著手
    於犯罪之實行而不遂，自應論以恐嚇未遂之罪（最高法院45
    年度台上字第1450號判決意旨及22年非字第112 號判例意旨
    參照）。本件被告甲○○藉由電話分別告以被害人李君凱、
    謝瑞恭要求給付現金否則將在產品內下毒等語，而將此惡害
    通知各被害人以著手實施恐嚇取財之行為，雖被害人均因此
    心生畏怖，然均尚未為財物之交付，致被告尚未發生取財之
    結果。是核被告2 次恐嚇取財之行為，均係犯刑法第346 條
    第3 項、第1 項之恐嚇取財未遂罪。被告分別撥打4 通電話
    恐嚇被害人李君凱及撥打6 通電話恐嚇被害人謝瑞恭，其各
    別恫嚇之內容均相同，應分係出於同一恐嚇取財之犯意，且
    各該恐嚇行為亦均於密切接近之時間、地點實施，應分別視
    為數個舉動之接續施行，屬接續犯，為包括一罪，應各論以
    一恐嚇取財罪。被告2 次恐嚇取財犯行，雖均著手於恐嚇取
    財行為之實施，惟尚未得手之際即為警查獲，均為未遂犯，
    均應依刑法第25條第2 項之規定，按既遂犯之刑度減輕其刑
    。又被告係向保力達公司恐嚇取財未遂後，復另行起意向三
    洋公司恐嚇交付款項乙情，業據被告供明在卷（原審卷第24
    頁、第25頁參照），是被告2 次恐嚇取財未遂犯行，犯意各
    別，行為互殊，應予分論併罰。
四、原判決以被告甲○○罪證明確，因予適用刑法第346 條第3
    項、第1 項、第25條第2 項之規定，並審酌被告不思以正當
    途徑賺取財物，僅因地下錢莊催討債務，即以電話分向保力
    達公司及三洋公司恐嚇交付錢財，致上開公司相關人員均因
    恐其商品果遭他人下毒，將危害消費者之生命、身體安全，
    亦將導致各該公司商譽嚴重受損而報警處理，徒增社會不安
    ，惟念及被告犯後坦承犯行，堪認尚有悔意，及其犯罪之動
    機、目的、手段、被害人所受損害等一切情狀，分別量處有
    期徒刑7 月，並定其應執行刑為有期徒刑1 年；且敘明扣案
    被告用以撥打恐嚇電話之中華電話公司IC電話卡1 張、預備
    撥打公共電話之10元銅板1 枚及載有三洋公司電話號碼之紙
    條1 張，均為被告所有，分別係被告用以供犯罪所用及犯罪
    預備之物，業據被告供承在卷，均依刑法第38條第1 項第2
    款規定，併予宣告沒收。其認事用法核無違誤，所處之刑亦
    屬允當。被告上訴意旨，以量刑過重為由，指摘原判決不當
    ，為無理由，應予駁回。
據上論斷，應依刑事訴訟法第368條，判決如主文。
本案經檢察官陳建年到庭執行職務。
中　　華　　民　　國　　96　　年　　3 　　月　　30　　日
                  刑事第二庭  審判長法  官  林正雄
                                    法  官  陳啟造
                                    法  官  黃壽燕
以上正本證明與原本無異。
不得上訴。
中　　華　　民　　國　　96　　年　　3 　　月　　30　　日
                                    書記官  梁雅華
附錄本判決論罪科刑法條：
刑法第346 條
  意圖為自己或第三人不法之所有，以恐嚇使人將本人或第三人
  之物交付者，處6 月以上5 年以下有期徒刑，得併科1 千元以
  下罰金。
  以前項方法得財產上不法之利益，或使第三人得之者，亦同。
  前二項之未遂犯罰之。
附表：
┌──┬─────┬─────┬──────┬─────┬─────┐
│編號│恐嚇對象　│恐嚇時間　│恐嚇地點　　│使用之門號│被害人門號│
├──┼─────┼─────┼──────┼─────┼─────┤
│ 1　│李君凱（保│95年8 月28│不詳　　　　│不詳　　　│0000000000│
│　　│力達公司管│日下午2 時│　　　　　　│　　　　　│00-0000000│
│    │理部襄理）│許        │            │          │          │
│　　│　　　　　├─────┼──────┼─────┼─────┤
│　　│　　　　　│95年8 月29│高雄縣仁武鄉│公共電話　│00-0000000│
│　　│　　　　　│日上午某時│仁武街附近  │　　　　　│　　　　　│
│    │          │許        │　          │          │          │
│　　│　　　　　├─────┼──────┼─────┼─────┤
│　　│　　　　　│95年8 月31│高雄縣橋頭鄉│同上　　　│同上　　　│
│　　│　　　　　│日下午1 時│橋頭街附近　│　　　　　│　　　　　│
│    │          │58分許    │　          │          │          │
│　　│　　　　　├─────┼──────┼─────┼─────┤
│　　│　　　　　│95年8 月31│屏東市火車站│同上　　　│同上　　　│
│　　│          │日下午5 時│附近　　　　│　　　　　│　　　　　│
│    │          │26分許    │            │          │          │
├──┼─────┼─────┼──────┼─────┼─────┤
│ 2　│謝瑞恭（三│95年9 月5 │高雄縣大寮鄉│公共電話　│0000000000│
│　　│洋公司公關│日下午3 時│後庄村後街81│          │　　　　　│
│　　│主任）　　│24分許    │號附近　　　│　　　　　│　　　　　│
│　　│　　　　　├─────┼──────┼─────┼─────┤
│　　│　　　　　│95年9 月5 │高雄縣大寮鄉│公共電話　│同上　　　│
│　　│　　　　　│日下午4 時│中庄村信義路│　　　　　│　　　　　│
│　　│　　　　　│39分許    │38號1 樓中日│　　　　　│　　　　　│
│　　│　　　　　│　　　　　│超商前　　　│　　　　　│　　　　　│
│　　│　　　　　├─────┼──────┼─────┼─────┤
│　　│　　　　　│95年9 月6 │高雄縣鳳山市│公共電話　│同上　　　│
│　　│　　　　　│日上午9 時│中山路高雄客│　　　　　│　　　　　│
│　　│　　　　　│52分許    │運附近　　　│　　　　　│　　　　　│
│　　│　　　　　├─────┼──────┼─────┼─────┤
│　　│　　　　　│95年9 月6 │高雄縣鳳山市│公共電話　│同上　　　│
│　　│　　　　　│日上午10時│東亞戲院內　│　　　　　│　　　　　│
│　　│　　　　　│21分許　  │　　　　　　│　　　　　│　　　　　│
│　　│　　　　　├─────┼──────┼─────┼─────┤
│　　│　　　　　│95年9 月6 │高雄縣大寮鄉│公共電話　│同上　　　│
│　　│　　　　　│日下午4 時│中庄村信義路│　　　　　│　　　　　│
│　　│　　　　　│56分許    │38號1樓中日 │　　　　　│　　　　　│
│　　│　　　　　│　　　　　│超商前　　　│　　　　　│　　　　　│
│　　│　　　　　├─────┼──────┼─────┼─────┤
│　　│　　　　　│95年9 月7 │高雄縣大寮鄉│公共電話　│同上　　　│
│　　│　　　　　│日上午11時│後庄村後街81│　　　　　│　　　　　│
│    │          │許        │            │          │          │
└──┴─────┴─────┴──────┴─────┴─────┘
